【裁判字號】    97,交聲,303
【裁判日期】    970625
【裁判案由】    違反道路交通管理處罰條例聲明異議
【裁判全文】
臺灣士林地方法院交通事件裁定        97年度交聲字第303 號
原處分機關  臺北市交通事件裁決所
異  議  人
即受處分人  乙○○
上列異議人即受處分人因違反道路交通管理處罰條例案件，對於
臺北市交通事件裁決所民國97年3 月3 日北市裁二字第裁22-AEW
612509號裁決聲明異議（原舉發案號：臺北市政府警察局舉發違
反道路交通管理事件通知單北市警交字第AEW612509 號），本院
裁定如下：
    主  文
異議駁回。
    理  由
一、按汽車駕駛人拒絕接受酒精濃度超過規定標準測試之檢定者
    ，處新臺幣（下同）6 萬元罰鍰，並當場移置保管該汽車及
    吊銷該駕駛執照，道路交通管理處罰條例第35條第4 項前段
    定有明文；又汽車駕駛人，曾依道路交通管理處罰條例第35
    條第4 項前段規定吊銷駕駛執照者，3 年內不得考領駕駛執
    照，同條例第67條第2 項亦有明定。
二、原處分意旨略以：異議人即受處分人乙○○於民國97年1 月
    22日凌晨0 時45分許，駕駛車牌號碼7097-QA 號自小客車，
    行經臺北市○○區○○路2 段41巷路口處，經警當場攔車稽
    查，依法製單舉發「酒後駕車拒絕接受酒精濃度測試」之違
    規行為，爰依道路交通管理處罰條例第35條第4 項及第67條
    第2 項（原處分漏載第67條第2 項）規定，處罰鍰6 萬元及
    吊銷駕駛執照，並3 年內禁考。
三、異議意旨略以：警察沒有舉證伊行車是當場駕駛，一口咬定
    是酒後駕車，伊當日是喝酒後在車裡休息，而且是熄火靜止
    中停妥在路邊，警察過來就要求酒測，而且不拿出證件證明
    身分，在爭辯時即逕自錄影當作拒絕酒測證據，據此聲明異
    議云云。
四、經查：
  (一)異議人即受處分人乙○○於97年1 月22日凌晨0 時45分許，
    駕駛車牌號碼7097-QA 號自小客車，行經臺北市○○區○○
    路2 段41巷路口處之事實，業據異議人自承在卷，並有臺北
    市政府警察局北市警交字第AEW612509 號舉發違反道路交通
    管理事件通知單影本1 紙附卷可稽，此部分事實洵堪認定。
    按違反道路交通管理事件統一裁罰基準及處理細則第11條第
    1 項第1 款規定：「行為人有本條例（指道路交通管理處罰
    條例）之情形，經當場舉發者，應填記駕駛人或行為人姓名
    、性別、出生年月日、地址、身分證統一編號及車主姓名、
    地址、車牌號碼、車輛種類。被查獲之駕駛人或行為人為受
    處分人時，應於填記通知單後將通知聯交付該駕駛人或行為
    人簽名或蓋章收受之；拒絕簽章者，仍應將通知聯交付該駕
    駛人或行為人收受，並記明其事由及交付之時間；拒絕收受
    者，應告知其應到案時間及處所，並記明事由與告知事項，
    視為已收受。」查本件異議人經舉發本件違規事實之臺北市
    政府警察局南港分局玉成派出所員警甲○○當場攔停舉發後
    ，拒絕簽收舉發通知單等情，業經證人甲○○於本院調查時
    證述：當時異議人拒絕簽收舉發通知單，我們有告知他應到
    案的時間、處所，並且有記明在舉發通知單上等語在卷（參
    本院97年5 月20日訊問筆錄第3 、4 頁），並有前述舉發通
    知單影本1 紙在卷足憑，查證人甲○○於異議人拒絕簽收舉
    發通知單後，即於舉發通知單之收受通知聯者簽章欄上載明
    「拒簽收」，又於舉發通知單之同欄明載「告知應到案時間
    處所」等情，依前揭違反道路交通管理事件統一裁罰基準及
    處理細則第11條第1 項第1 款後段規定，應視為異議人已收
    受，而無庸再另行寄發舉發通知單，合先敘明。
  (二)詰之證人甲○○到庭結證稱：當時酒測點是在南港路2 段41
    巷前，攔檢由西往東方向行駛的車輛，該處我們是縮減成1
    個汽車道1 個機車道，我們是先看駕駛的行駛態樣有無異狀
    ，然後才選擇性執行酒測。我人是在酒測點前面10公尺對向
    公車站牌旁邊，因為公車站牌那邊有1 個岔路，我們怕車輛
    會左轉從岔路跑掉，或是迴轉。當時駕駛人是由西往東方向
    行駛，看到我們酒測點就停在路邊，也就是我所站的公車站
    牌位置，我就走過去，請駕駛人出示駕、行照等證件，當時
    我有聞到酒味，我就對駕駛人做酒測（手繪現場圖）等語明
    確（參本院97年5 月20日訊問筆錄），查證人甲○○與異議
    人素昧平生，並無嫌隙，係依法執行勤務之公務員，當無設
    詞誣陷致己身負偽證重罪之必要，且證人所證本件查獲經過
    事實，具體明確，佐以證人證述已執行取締交通勤務16年多
    ，舉發當時系爭路段雖為凌晨，但光線清楚，證人視力矯正
    後正常，堪認證人應無誤判違規事實之虞，其證詞應可採信
    ，本院既查無證據足資證明員警有捏造事實違法取締之情事
    ，則執勤警員本其維護交通秩序、安全職責所為之舉發，自
    應受到合法、正確之推定，其證言並無瑕疵而堪採信。
  (三)異議人雖辯以：警察沒有舉證伊行車是當場駕駛，一口咬定
    是酒後駕車云云，惟查行政程序法第36條規定：行政機關應
    依職權調查證據，不受當事人主張之拘束，對當事人有利及
    不利事項一律注意。準此，行政程序法有關證據之調查係採
    職權進行主義，由行政機關依職權運用可掌握之資料來源，
    以闡明事實之存在或不存在，故其得使用之證據方法，原則
    上應不受限制。又查道路交通管理處罰條例第7 條第1 項規
    定，道路交通管理之稽查，違規紀錄，由交通勤務警察，或
    依法令執行交通稽查任務人員執行之。是以執勤員警本其職
    責，依前開規定，於當場目擊見聞之前提下，本有稽查交通
    違規紀錄之職權，況交通警員製單舉發違反道路交通管理處
    罰條例所列之違規事實，本質上為行政處分，係公務員基於
    職務上權力，依法就特定之具體事件所為具公法上效果之單
    方行政行為，基於公務員為公法上行為具有公信力之原則，
    該行政處分當可被推定為真正，其據以依法處分之事實認定
    亦為正確無誤，此與民事訴訟法第355 條第1 項規定：「文
    書依其程式及意旨得認作公文書者，推定其為真正。」之情
    形相同，本此公信原則，交通員警基於其職務權限，依據當
    場目擊見聞所呈顯之違規事實，攔停製單舉發交通違規案件
    ，難謂有何違誤。
  (四)異議人另辯以：伊當日係自己1 個人在松山後火車站1 個小
    酒攤吃宵夜喝酒，喝完酒後自行步行過去停車地點，喝酒地
    點距離停車地點幾百公尺而已，惟查異議人於97年1 月24日
    向臺北市交通事件裁決所所提之申述書自承因疲勞不堪繼續
    駕車，遂將車停於路邊休息，不久執勤員警就過來要求酒測
    等語，可證異議人辯以其喝完酒後步行至停車地點，非屬實
    情；況查松山後火車站至異議人遭攔檢之地點，幾近由松山
    火車站至南港火車站之遙，其間距離非僅幾百公尺，異議人
    稱其喝完酒後步行至停車地點之車上休息，顯非實情。再佐
    以證人甲○○證述：當時駕駛人開車由西往東方向行駛，要
    靠路邊時我人就走過去了，並要求出示駕照、行照等證件，
    可證異議人係於發現酒測攔檢點後，方停車於路邊假裝休息
    以規避臨檢，異議人辯以其未酒後駕車云云，諒係卸責之詞
    ，委不足採，本件異議人酒後駕車，拒絕接受酒測之事實，
    堪以認定。
五、從而原處分機關審酌異議人之違規事實情節，依道路交通管
    理處罰條例第35條第4 項及第67條第2 項（原處分漏載第67
    條第2 項）規定，對異議人違規行為裁處6 萬元之罰鍰，並
    吊銷駕駛執照，3 年內禁考，核無不當。本件異議為無理由
    ，應予駁回。
據上論斷，應依道路交通案件處理辦法第19條，裁定如主文。
中    華    民    國    97    年    6     月    25    日
                  交通法庭法  官    黃潔茹
以上正本證明與原本無異。
如不服本裁定應於送達後5 日內向本院提出抗告狀。
                          書記官    柳瑞宗
中    華    民    國    97    年    6     月    25    日


司法院資訊處製作；財團法人民間司法改革基金會備份。
